臺灣屏東地方法院民事判決　　　　　　110年度屏簡字第260號
原　　　告　黃百美　

被　　　告　黃煥永　
上列當事人間請求給付票款事件，本院於民國110 年10月27日言
詞辯論終結，判決如下：
    主      文
一、被告應給付原告新臺幣（下同）950,000 元，及自民國110
    年3 月12日起至清償日止，按年息5%計算之利息。
二、訴訟費用2,430元由被告負擔。
三、本判決第一項得假執行，但被告以950,000 元為原告預供擔
    保後，得免為假執行。
    事實及理由
一、原告主張：原告持有被告所簽發如附表所示支票3 紙（下稱
    系爭支票），經屆期提示，竟因存款不足遭退票而不獲付款
    ，爰依票據之法律關係提起本件訴訟等語，並聲明：如主文
    第1項所示。
二、被告則以：系爭支票上「黃煥永」之印文，確係以其所有之
    印章所蓋，惟系爭支票非被告簽發，而係訴外人林國輝盜用
    其印章簽發等語，資為抗辯。並聲明：原告之訴駁回。
三、得心證之理由：
  ㈠按在票據上簽名者，依票上所載文義負責；發票人應照支票
    文義擔保支票之支付；支票到期不獲付款時，執票人於行使
    或保全支票上權利之行為後，對於背書人、發票人及支票上
    其他債務人得行使追索權；發票人、承兌人、背書人及其他
    票據債務人，對於執票人連帶負責；執票人向支票債務人行
    使追索權時，得請求自為付款提示日起之利息，如無約定利
    率者，依年利6 釐計算，票據法第5 條第1 項、第126 條、
    第144 條準用第85條第1 項、第96條第1 項、第133 條分別
    定有明文。查原告主張系爭支票上有「黃煥永」之真正印文
    ，屆期提示遭退票不獲付款等情，業據提出系爭支票及退票
    理由單為證（本院109 年度司促字第15053號卷第11 頁），
    且為被告所不爭執（本院卷第36頁背面），堪信原告之主張
    為真實。從而，原告依票據之法律關係請求如主文第1 項所
    示，為有理由，應予准許。
  ㈡按印章由自己蓋用，或由有權使用之人蓋用為常態，由無權
    使用之人蓋用為變態，故主張變態事實之當事人，應就此負
    舉證責任。次按支票為無因證券，執票人行使票據上權利，
    就支票之取得，有無正當原因，或有無對價關係，自不負證
    明之責。又發票人欄之印章如為真正，即應推定該支票亦屬
    真正。申言之，得據以判斷該支票係為發票人作成。倘主張
    其印章係被盜用時，則被盜用之事實，按諸舉證責任分配之
    原則，轉應由為此主張者負舉證責任。被告雖以前詞置辯，
    然其就系爭支票上發票人欄位「黃煥永」之印章為真正乙情
    既未爭執，自應推定系爭支票屬真正，其亦應就其印章遭訴
    外人林國輝盜用乙節負舉證之責。被告雖抗辯系爭印章為林
    國輝所蓋印，惟經本院當庭詢問被告是否通知林國輝到庭作
    證，被告則稱林國輝被通緝，捨棄傳喚林國輝等語（本院卷
    第98頁），而未向本院聲請通知林國輝到庭作證，又被告迄
    至本件言詞辯論終結前均未舉證以實其說，復經本院曉諭是
    否為調查證據之聲請，仍未為聲請（本院卷第98頁），所辯
    自難憑採。
  ㈢從而，原告依票據之法律關係，請求發票人之被告按發票文
    義負給付系爭支票票款新臺幣95萬元之責任，及自支付命令
    聲請狀繕本送達被告翌日即110 年3 月12日退票日即民國
    109 年10月27日起至清償日止，按年息5 ％之利息即如主文
    第1 項所示本息，核屬有據，應予准許。
四、本件事證已臻明確，兩造其餘攻擊防禦方法，與本件判決結
    果，尚無影響，爰不逐一論述，附此敘明。
五、本件係就民事訴訟法第427 條第1 項訴訟適用簡易程序所為
    被告敗訴判決，依同法第389 條第1 項第3 款規定，應依職
    權宣告假執行。並依同法第392 條第2 項規定，依職權宣告
    被告如以主文第3 項所示金額為原告預供擔保後，得免為假
    執行。
六、訴訟費用負擔之依據：民事訴訟法第78條。
中    華    民    國   110    年    11    月    10    日
                  屏東簡易庭  法  官  彭聖芳
正本係照原本作成。
如對判決上訴，須於判決送達後20日內向本院提出上訴狀，其未
表明上訴理由者，應於提出上訴後20日內向本院補提理由書狀（
均須按他造當事人之人數附繕本）。
如委任律師提起上訴者，應一併繳納上訴審裁判費。
中    華    民    國   110    年    11    月    10    日
                              書記官  孫秀桃
 
附表：
┌──┬────────┬─────┬──────┐
│編號│ 發  票  日     │ 票面金額 │  票據號碼  │
│    │  （民國）      │（新臺幣）│            │
├──┼────────┼─────┼──────┤
│1   │109 年10月1 日  │30 萬元   │AI0000000 號│
├──┼────────┼─────┼──────┤
│2   │109 年10月8 日  │30 萬元   │AI0000000 號│
├──┼────────┼─────┼──────┤
│3   │109 年10月30日  │35 萬元   │AI0000000 號│
└──┴────────┴─────┴──────┘